最高法院民事裁定　　　　　　　　　 110年度台抗字第1213號
抗　告　人　郭基興
上列抗告人因與相對人吳嘉南等間請求拆屋還地再審之訴事件，
對於中華民國110年7月12日臺灣高等法院高雄分院裁定（110 年
度再字第8號），提起抗告，本院裁定如下：
    主  文
抗告駁回。
抗告訴訟費用由抗告人負擔。
    理  由
一、按再審之訴，應於30日之不變期間內提起。前項期間，自判
    決確定時起算，判決於送達前確定者，自送達時起算。民事
    訴訟法第500條第1項、第2 項前段定有明文。又當事人以有
    同法第496條第1項第1 款之情形提起再審之訴，應認此項理
    由於裁判送達時當事人即可知悉，故計算是否逾30日之不變
    期間，應自裁判確定時起算，無同法第500條第2項前段再審
    理由知悉在後之適用。次按民事訴訟法第496條第1項第13款
    所謂當事人發現未經斟酌之證物，係指前訴訟程序事實審言
    詞辯論終結前已存在之證物，因當事人不知有此，致未經斟
    酌，現始知之者而言；若在前訴訟程序事實審言詞辯論終結
    前，尚未存在之證物，本無所謂發現，自不得以之為再審理
    由。
二、本件抗告人主張原法院104年度上字第202號判決關其敗訴確
    定部分（即其應將如該判決附表一編號A-3、B-3所示土地上
    之建築標的物拆除，並騰空返還相對人吳嘉琳。下稱原確定
    判決），有民事訴訟法第496條第1項第1 款、第13款所定事
    由，對之提起再審之訴。惟原確定判決早於民國105 年9月7
    日送達抗告人，其未提起第三審上訴，而於同年10月3 日確
    定（加計在途期間4日，期間之末日適逢星期六，遞延2日）
    ，再審之不變期間自該判決確定時起算，至同年11月7 日即
    告屆滿。乃抗告人遲至110年4 月27日始依民事訴訟法第496
    條第1項第1款規定，提起再審之訴，顯已逾上開30日之不變
    期間，自非合法。又抗告人主張發現未經斟酌之監察院 110
    年1月22日院台業貳字第0000000000號函、高雄市政府同年5
    月10日高市府地測字第00000000000 號函等新證物（下稱系
    爭證物），核屬事實審言詞辯論終結（105年3月30日）前，
    尚未存在之證物，本無發現可言，即與民事訴訟法第496 條
    第1 項第13款之證物要件不合。原法院裁定駁回抗告人再審
    之訴，部分理由雖有不同，惟結論並無二致，仍應予維持。
    抗告論旨，指摘原裁定不當，聲明廢棄，自無理由。
三、據上論結，本件抗告為無理由。依民事訴訟法第495條之1第
    1項、第449條第1項、第95條、第78條，裁定如主文。
中    華    民    國   110    年    10    月    27    日
                      最高法院民事第三庭
                          審判長法官  沈  方  維  
                                法官  鍾  任  賜  
                                法官  陳  麗  芬  
                                法官  方  彬  彬  
                                法官  張  競  文  
本件正本證明與原本無異
                                      書  記  官
中    華    民    國   110    年    11    月    10    日